最高法院刑事判決　　　　　　　　　　　　　　　九十一年度台上字第五七八二號
　　上　訴　人　甲○○
右上訴人因業務過失致人於死案件，不服台灣高等法院中華民國八十九年六月二十八
日第二審更審判決（八十九年度交上更(一)字第二０號，起訴案號：台灣新竹地方法院
檢察署八十四年度偵字第一一０一九號），提起上訴，本院判決如左：
    主  文
上訴駁回。
    理  由
按刑事訴訟法第三百七十七條規定，上訴於第三審法院，非以判決違背法令為理由，
不得為之。是提起第三審上訴，應以原判決違背法令為理由，係屬法定要件。如果上
訴理由狀並未依據卷內訴訟資料，具體指摘原判決不適用何種法則或如何適用不當，
或所指摘原判決違法情事，顯與法律規定得為第三審上訴理由之違法情形，不相適合
時，均應認其上訴為違背法律上之程式，予以駁回。本件上訴人甲○○上訴意旨略稱
：(一)、被害人呂芳忠騎行機車跌落於道路之坑洞致顱內出血不治死亡，係因其超速並
違反道路交通安全規則，行駛於內側快車道上所致，原判決就此未予斟酌說明，自有
判決不備理由之違法。(二)、上訴人辯稱被害人酒後駕車致肇斯禍，原審未詳為調查，
遽行判決，有應於審判期日調查之證據而未予調查之違法。(三)、交通事故調查報告表
之肇事現場圖被害人機車煞車痕雖載九‧一公尺，但被害人之機車既然跌落於坑洞而
停止，無從再滑長其煞車痕，則其速度應為高於煞車痕九‧一公尺之距離，原判決竟
認被害人之機車煞車痕為九‧一公尺，並以此認定被害人之車速，自與證據資料不符
，而有理由矛盾之違法。(四)、本件肇事原因係因被害人超速又未遵其車道行駛所致，
上訴人之職務乃依道路承包商任發公司派任工程施工之監督，就工程安全措施均已依
約設置，並無過失可言，對事故之發生亦欠缺期待可能性，自不負過失責任，原判決
論以業務過失致人於死罪，自有判決適用法則不當之違法。(五)、共同被告葉祖淼既為
原判決認定亦有業務過失致人於死情事，但獲判併予緩刑，而上訴人竟未獲得緩刑之
宣告，亦有判決不適用法則之違法；如認本件之上訴為無理由，亦請併予宣告緩刑云
云。
惟查：(一)、被害人呂芳忠於民國八十四年九月十日下午十一時三十分許，騎行重型機
車沿台六線苗栗往大湖方向行駛，行經後汶公路與苗栗縣縣道一二八縣道公路路段時
，因機車跌落路上坑洞致顱內出血不治死亡，原判決已說明係導因該路段施工，施工
單位未依規定設置適當之警告設施及明顯之改道標誌，而被害人於行經該路段時，違
規超速，致機車跌落施工中之路面坑洞而致顱內出血不治死亡。即原判決已就被害人
違規超速予以審酌說明，並以之為量刑之參考，自無判決不備理由之違法情形存在。
又依當時有效（八十四年七月二十四日交通部內政部會同修正發布）之道路交通安全
規則第九十九條第一項第一款規定「在未劃分快慢車道之道路應靠右行駛」；第二款
規定「在已劃分快慢車道之道路，輕型機器腳踏車應在慢車道行駛，重型機器腳踏車
依標誌或標線之規定行駛，無標誌標線者，得在快慢車道行駛。但在快車道行駛時，
除左轉彎外，應行駛於最外側車道」。被害人係駕駛重型機車，有道路交通事故調查
報告表(一)可稽（見偵查卷第十一頁），依當時之道路交通安全規則第九十九條第一項
第二款，自得行駛於快車道，又台灣省竹苗區車輛行車事故鑑定委員會及台灣省車輛
行車事故覆議委員會之鑑定報告，均無認定被害人有違規行駛於快車車道上（見相驗
卷第二十九頁、偵查卷第四十八頁）。從而原判決縱未說明上訴人行駛於快車道上，
亦與判決理由不備之情形有別。(二)、原審就被害人當日於肇事前之何時有無喝酒？喝
若干？已傳訊被害人之同學林仁宗，予以調查，並於理由欄敘明判斷之理由，並無應
於審判期日調查之證據而未予調查之違法存在。(三)、交通事故調查報告表之肇事現場
圖記載被害人機車煞車痕為九‧一公尺（見相驗卷第七頁），原判決於理由欄記載被
害人機車之煞車痕為九‧一公尺，自無不合。原判決以此煞車痕換算被害人之車速為
時速四十公里，縱其時速超過四十公里，然原判決已說明其時速超出當地段之法定車
速時速二十公里之速限甚多，即所認「被害人超速行駛」之結論，並無不合。縱被害
人實際時速超過原判決所認之時速四十公里，既與原判決之結論無違，則上訴意旨摭
拾此無關本件犯罪基本事實之枝節性問題，執為指摘，自非適法之第三審上訴理由。
(四)、台灣省竹苗區車輛行車事故鑑定委員會認上訴人在施工路段之警示標誌設置未完
整，應負責任（見相驗卷第二十九頁正反面）；又台灣省車輛行車事故覆議委員會之
鑑定，亦認施工單位於夜間未依規定設置適當警告設施及改道標誌，為肇事原因（見
偵查卷第四十八頁）。上訴人為道路施工承包商任發公司之工地現場負責人，原判決
依憑上開鑑定意見，參酌道路交通事故調查報告表、現場照片、第一審勘驗筆錄（見
第一審卷第六十六、六十七頁）、警員陳俊言之證詞（見原審上更(一)審卷第六十頁）
、台灣省交通處公路局第二區工程處第一工務段函所附工程合約書（第一審卷第八十
六至八十八頁）、相驗筆錄、驗斷書、相驗屍體證明書等證據，綜合判斷，認定上訴
人成立業務過失致人於死罪，已詳敘所憑之證據及其認定之理由，並無判決適用法則
不當之違法。(五)、按被告是否宣告緩刑，乃法院職權行使之範圍，原審以葉祖淼係台
灣省交通處公路局第二區工程處第一工務段之工務員，負責前開道路施工工程之監工
，就被害人之死亡雖亦有業務過失責任，惟其情節較上訴人之過失程度為輕，上訴人
迄未與被害人成立民事和解，因而僅就葉祖淼併予宣告緩刑，未對上訴人併予宣告緩
刑，乃事實審法院適法之職權行使，並無判決不適用法則之違法情事。綜上說明，上
訴意旨所指摘原判決違法事項，顯與法律規定得為第三審上訴理由之違法情形不相適
合，其上訴違背法律上之程式，應予駁回。又本件既上訴不合法，從程序上予以駁回
，本院自無從為緩刑之審酌，附為指明。
據上論結，應依刑事訴訟法第三百九十五條前段，判決如主文。
中      華      民      國    九十一    年      十      月     十六     日
                              最高法院刑事第九庭
                                  審判長法官  陳  炳  煌
                                        法官  陳  正  庸
                                        法官  韓  金  秀
                                        法官  吳  信  銘
                                        法官  徐  文  亮
      右正本證明與原本無異
                                              書  記  官
中      華      民      國    九十一    年      十      月    二十一    日
